臺灣板橋地方法院民事判決　九十年度小上字第三○號
　　上　訴　人　乙○○○
　　訴訟代理人　甲○○
　　上　訴　人　丙○○
右當事人間侵權行為損害賠償事件，上訴人對於中華民國八十九年十一月十六日本院
板橋簡易庭九十年度板小字第一四三二號第一審判決提起上訴，本院判決如左：
    主      文
原判決關於命上訴人丙○○給付上訴人乙○○○新臺幣貳萬仟陸佰肆拾捌元及該部
分假執行之宣告，暨訴訟費用之裁判均廢棄。
右廢棄部分上訴人乙○○○於第一審之訴駁回。
上訴人乙○○○之上訴駁回。
第一（除上訴駁回部分外）、二審訴訟費用由上訴人乙○○○負擔（上訴人乙○○○
應賠償上訴人丙○○之訴訟費用額確定為新臺幣柒佰拾肆元）。
    事      實
甲、上訴人乙○○○方面：
  一、聲明：(一)原判決不利於上訴人之部分廢棄，(二)被上訴人應再給付上訴人新臺幣
      （下同）七萬零四百五十二元，(三)對造之上訴駁回。
  二、陳述：除與原審判決書所載相同者茲予引用外，補稱：
    (一)上訴人車輛撞及前方訴外人林思龍所駕計程車，其損害僅及於前保險桿與左右
      大燈，其他之損害均係由於被上訴人大客車自後方追撞加工所致，原審認被上
      訴人僅須賠償上訴人車輛後方之損害，顯然違法。
    (二)車輛係以行駛為目的，凡其修復均以更換零件或板金烤漆等方式使其恢復原有
      功能，是以車輛之修理費用不論新舊均應以其修復需要計算，與車輛之折舊年
      限無關，原審以折舊年限計算上訴人受損依據，顯不符經驗法則與社會正義。
  三、證據：援用原審之立證方法，並提出調解不成立證明書影本乙份為證及請求訊
            問證人林思龍。
乙、上訴人丙○○方面：
  一、聲明：(一)原判決不利於上訴人之部分廢棄，(二)右廢棄部分被上訴人在第一審之
      訴駁回，(三)對造之上訴駁回。
  二、陳述：除與原審判決書所載相同者茲予引用外，補稱：
    (一)按汽車駕駛人雖可信賴其他參與交通之對方亦能遵守交通規則，同時為必要之
      注意，謹慎採取適當之行動，而對於不可知之對方違規行為並無預防之義務，
      最高法院七十四年台上字第四二一九號判例意旨可資參照。故於通常情形下，
      對於不可知之他方違規行為，並無強行科以汽車駕駛人預見義務之理，此即所
      謂信賴原則。本件車禍之發生係因被上訴人之子甲○○在交通壅塞之情形下，
      違規行駛路肩後又突切入外側車道，使上訴人因未預見此種情況而無法預留煞
      車距離所致，並非上訴人未保持安全距離，參諸前揭信賴原則之理念，理應否
      認上訴人之過失責任，原審未予詳查，即遽認上訴人對損害之發生具有過失，
      實有不適用民法第一百八十四條第一項前段之違法情形。
    (二)按法院為判決時，應斟酌全辯論意旨及調查證據之結果，依自由心證判斷事實
      之真偽；又法院依自由心證判斷事實之真偽，不得違背論理及經驗法則，民事
      訴訟法第二百二十二條第一項、第三項分別定有明文。經查，臺灣省桃園縣區
      車輛行車事故鑑定委員會及臺灣省車輛行車事故覆議鑑定委員會之鑑定意見書
      中，將車禍之原因分為二部分，先認定甲○○所駕駛之被上訴人車輛，自路肩
      切入撞上前車，因未與前車保持安全距離，故具有過失，至於上訴人追撞被上
      訴人之車輛，則為上訴人未保持安全距離所致，然此見解，實悖於經驗法則及
      論理法則，蓋上訴人之車輛原本與前車保持安全距離，完全係因甲○○所駕駛
      之被上訴人車輛違規突然切入，方導致上訴人之車輛因煞車距離不足而追撞被
      上訴人車輛，原審判決竟僅憑此顯不足採之鑑定報告而作為認定上訴人應負賠
      償責任之唯一依據，而非僅供法院認定事實之參考，顯有違前揭法條之規定，
      而有不適用證據法則之違背法令情形。
  三、證據：援用原審之立證方法，並提出舉發違反道路交通管理事件通知單影本乙
            份為證。
    理      由
一、本件上訴人乙○○○起訴主張：上訴人丙○○於民國八十七年八月九日晚上十時
    四十五分許，駕駛車牌號碼ＸＸ－七０五號之營業用大客車，沿北二高外側車道
    由南向北方行駛，途經北上路段七十一公里三一五公尺處時，因疏於注意未與前
    車保持安全距離而追撞上訴人乙○○○所有，其子甲○○所駕駛車牌號碼為ＨＡ
    —六三三九號之自小客車後方，致上訴人乙○○○受有汽車修理費七萬九千一百
    元，及車輛修理期間，無法使用車輛營生十天，每日以一千五百元計算，為一萬
    五千元，共計九萬四千一百元之損害，爰依侵權行為之法律關係請求上訴人丙○○賠償上開金額。上訴人丙○○則以：本件車禍之發生係因上訴人乙○○○之子
    甲○○在交通壅塞之情形下，違規行駛路肩後又突切入其所行駛之外側車道，使
    其因反應不及而追撞，並非係因其未保持安全距離所致，故應無過失可言等語，
    資為抗辯。
二、查甲○○於八十七年八月九日晚上十時四十分許，駕駛車牌號碼為ＨＡ—六三三
    九號之自小客車，在國道北二高北上路段七十一公里三一五公尺處，因由路肩切
    入外側車道，先撞及前方林思龍所駕駛車牌號碼為Ｌ四—００八號之營業用小客
    車，後為上訴人丙○○所駕駛車牌號碼為ＸＸ－七０五號之營業用大客車追撞之
    事實，為兩造所不爭，核與證人林思龍所述相符，並有國道公路警察局第六警察
    隊龍潭分隊道路交通事故調查表、調查處理暨審核陳報單、舉發違反道路交通管
    理事件通知單影本各乙份及前揭龍潭分隊所製作之警訊筆錄影本三份為證，自堪
    信為真實。從而本件所應審酌之重點乃在於上訴人丙○○駕車追撞上訴人乙○○○車輛之行為是否具有過失。
三、按當事人主張有利於己之事實者，就其事實有舉證之責任，民事訴訟法第二百七
    十七條前段定有明文。經查，上訴人乙○○○之子甲○○自承於事發當時其係行
    駛路肩，並切回外側車道，惟辯稱：當時係因上訴人丙○○所駕駛之大客車一路
    上蓄意逼迫，險象環生，方行駛路肩以求避難，想讓上訴人丙○○之車子先過，
    後因見前方有故障車輛或拖吊車，乃再切回外側車道云云。惟查，其所主張之事
    實業為上訴人丙○○所否認，證人林思龍亦證稱：「當時大家過收費站，車道都
    堵的滿滿的，當時大家都很心浮氣躁，有人開路肩，路肩沒有堵車」、「當時並
    沒有發現前方路肩有故障的車子」、「被上訴人的車子並沒有一直鳴喇叭或逼前
    方車輛讓路的情況」等語（請參見本院九十年十一月二十七日準備程序筆錄），
    按當時除路肩以外之車道既均堵車，衡情上訴人丙○○即無鳴喇叭逼迫前方車輛
    讓路之必要，且當時路肩並未堵車，甲○○切出路肩後應超越上訴人丙○○甚多
    ，何以切回時仍僅在上訴人丙○○所駕駛之大客車前？如係欲讓上訴人丙○○之
    大客車先過，縱使前方有故障車或拖吊車，然故障車及拖吊車均不可能逆向行駛
    ，對在路肩上行駛之甲○○並無危險，甲○○大可等上訴人丙○○之車通過後再
    切回外側車道，又何須再切回上訴人丙○○所駕駛之大客車前？另甲○○於外側
    車道車流緩慢之情形下變換車道，竟仍會追撞前方林思龍所駕之車，顯見應係匆
    促之下切回外側車道，無暇保持安全距離所致，從而甲○○所辯顯不足採，上訴
    人乙○○○復未能就其所主張之事實舉證以實其說，揆諸前揭法條意旨，自難為
    有利於其之認定，從而甲○○當時係駕駛上訴人乙○○○之車無正當理由違規行
    駛路肩及緊急變換車道之事實，堪以認定。
四、按汽車駕駛人雖可信賴其他參與交通之對方亦能遵守交通規則，同時為必要之注
    意，謹慎採取適當之行動，而對於不可知之對方違規行為並無預防之義務，最高
    法院七十四年台上字第四二一九號判例意旨可資參照。經查，上訴人乙○○○之
    子甲○○雖稱其於追撞前車後，約過五秒鐘方為上訴人丙○○所駕車追撞云云，
    惟按甲○○於警訊筆錄中陳稱當時其車速約時速五十公里，證人林思龍亦於警訊
    筆錄中陳稱當時其車速約時速四十公里，參以當時車流擁擠、車速緩慢等情，則
    上訴人丙○○於警訊筆錄中陳稱其當時車速約時速四十公里等語應屬可採。而本
    件事故現場係無缺陷之乾燥水泥路面，有道路交通事故調查表影本乙份附卷可稽
    ，依卷附交通部六十六年五月六日交路（六六）字第０三九八四號函所公告之「
    汽車煞車距離、行車速度及道路摩擦係數對照表」所載，時速四十公里車輛之反
    應時間為四分之三秒，反應距離為八‧二公尺，煞車距離則為六‧九公尺至十‧
    二公尺不等（視路面已使用年限而定），亦即安全距離為十五‧一公尺至十八‧
    四公尺之間，再參以時速四十公里車輛約合每秒行駛十一‧一一一公尺等情，如
    上訴人丙○○於事故發生時未保持安全距離，縱其處在煞車減速狀態下，亦不可
    能如甲○○所稱遲至五秒後始追撞甲○○所駕上訴人乙○○○之車，足見甲○○
    所稱兩次撞擊時間相差約五秒鐘云云顯不可採。復查，證人林思龍本院審理中證
    稱：「上訴人（指乙○○○）的車子切出去又切進來，他切進來馬上就撞上我的
    車子」、「馬上被上訴人（指丙○○）的車子就撞上上訴人的車子」等語（請參
    見本院九十年十一月二十七日準備程序筆錄），參以前開本院認定甲○○係匆促
    之下緊急自路肩切回外側車道等情，顯見當時上訴人丙○○之車係因甲○○違規
    緊急變換車道，致無法及時保持安全距離，方撞及上訴人乙○○○之車，至為灼
    然，揆諸前揭判例意旨，自無法要求上訴人丙○○事先預見甲○○此一違規之事
    實而注意防範，從而上訴人丙○○對本件車禍之發生即無過失可言，殆無疑義。
    臺灣省桃園縣區車輛行車事故鑑定委員會及臺灣省車輛行車事故覆議鑑定委員會
    之鑑定意見，未審酌甲○○駕車違規緊急變換車道，致後方車輛無法及時保持安
    全距離此一事實，遽認上訴人丙○○具有未保持安全距離之過失，洵非可採，附
    此敘明。
五、按法院固得就鑑定人依其特別知識觀察事實，加以判斷而陳述之鑑定意見，依自
    由心證為判斷事實真偽之依據，然就證人證言之可採與否，書證之證據力如何，
    則應踐行調查證據之程序而後定其取捨。不得一任鑑定人依其一己之意思，自行
    判斷，倘法院不問其取捨之理由如何，全盤採用鑑定結論為裁判之依據，不啻將
    法院採證認事之職權行使委諸鑑定人，與鑑定僅為一種調查證據之方法之趣旨，
    殊有違背，最高法院七十九年台上字第五四０號判例意旨可資參照。經查，上訴
    人丙○○對系爭事故並無過失可言，已如前述，從而上訴人乙○○○起訴請求上
    訴人丙○○賠償九萬四千一百元之損害，即非正當，應予駁回。原審就其中七萬
    零四百五十二元部分，為上訴人乙○○○敗訴之判決，理由雖有未洽，結論並無
    二致，應予維持，上訴人乙○○○上訴論旨指摘原判決此部分為不當，求予廢棄
    ，非有理由。至原審認定上訴人丙○○對系爭車禍應負擔過失責任，僅以前開臺
    灣省桃園縣區車輛行車事故鑑定委員會及臺灣省車輛行車事故覆議鑑定委員會之
    鑑定意見為據，並未說明取捨之理由，而命上訴人丙○○應給付上訴人乙○○○
    二萬三千六百四十八元，並依職權為假執行之宣告，揆諸前揭判例意旨，自屬判
    決適用法則不當之違法，尚有未洽，上訴人丙○○上訴論旨，求予廢棄改判，為
    有理由，爰由本院廢棄改判如主文第二項所示。
六、本件事證已臻明確，兩造所為之其他主張、陳述並所提之證據，經審酌後，認均
    與本件之結論無礙，爰不一一論述，附此敘明。
七、據上論結，本件上訴人丙○○之上訴為有理由，上訴人乙○○○之上訴為無理由
    ，依民事訴訟法第四百三十六條之三十二第一、二項、第四百三十六條之十九第
    一項、第四百五十條、第四百四十九條第二項、第七十八條，判決如主文。
中　　　華　　　民　　　國　　九十一　　年　 　一 　　月　    十一　　　日
                                臺灣板橋地方法院民事第四庭
~B審判長法　官　陳財旺
~B      法　官　周舒雁
~B      法　官　張紹省
右正本證明與原本無異。
本判決不得上訴。
中　　　華　　　民　　　國  　九十一　　年     一　 　月    　十一  　　日
~B　　　書記官　黃美雲
